【裁判字號】    97,上,174
【裁判日期】    980721
【裁判案由】    損害賠償
【裁判全文】
臺灣高等法院臺南分院民事判決  97年度上字第174號
上  訴  人  李明憲即華濟醫院
訴訟代理人  吳宏輝  律師
複 代 理人  劉興文  律師
被 上 訴人  戊○○
                    （現在台灣高雄第二監獄執行中）
            惠揚國際通商有限公司
兼上列一人
法定代理人  丁○○  住台南市東區○○○○街80號1樓
被 上 訴人  己○○  住嘉義縣水上鄉南和村南靖9之9號
            嶸登藥品有限公司
                    設嘉義縣民雄鄉○○村○○街18巷13號
兼上列一人
法定代理人  丙○○  住嘉義縣義竹鄉平溪村安溪寮79號
上列當事人間請求損害賠償事件，上訴人對於中華民國九十七年
八月十二日臺灣嘉義地方法院第一審判決（九十七年度重訴字第
一０號）提起上訴，本院於九十八年七月七日言詞辯論終結，判
決如下：
      主      文
原判決關於駁回上訴人下開第二項之訴部分，暨訴訟費用（確定
部分除外）之裁判均廢棄。
上廢棄部分，被上訴人戊○○、丁○○、己○○、丙○○應連帶
給付上訴人新台幣貳佰陸拾玖萬肆仟捌佰拾玖元，暨被上訴人
丁○○、丙○○自民國九十六年三月二十七日起、上訴人己○○
自民國九十六年三月二十八日起、被上訴人戊○○自民國九十六
年三月二十九日起，均至清償日止，按週年利率百分之五計算之
利息；上開給付，被上訴人惠揚國際通商有限公司應與被上訴人
丁○○負連帶給付之責；被上訴人嶸登藥品有限公司應與被上訴
人丙○○負連帶給付之責。
其餘上訴駁回。
第一審（確定部分除外）、第二審訴訟費用由被上訴人連帶負擔
十分之六，餘由上訴人負擔。
      事  實  及  理  由
一、上訴人主張：被上訴人戊○○於民國九十四年間，以每盒（
    三十粒裝）新台幣（下同）九十元價格，向姓名、年籍不詳
    之第三人購入數量甚鉅，來自中國大陸，仿冒輝瑞公司NORV
    ASC（脈優）之偽藥（下稱系爭脈優偽藥）後，於同年底向
    惠揚國際通商有限公司（下稱惠陽公司）負責人丁○○推銷
    系爭脈優偽藥；丁○○明知戊○○所販售者，並非輝瑞公司
    原廠製造之真品，仍以每盒一百五十元價格，於九十四年十
    一月、十二月間某日，先後購入系爭脈優偽藥合計共六百五
    十盒。嗣丁○○於九十五年九月間以每盒二百五十元價格，
    將上開六百五十盒偽藥販賣予川生國際貿易有限公司（下稱
    川生公司）實際負責人己○○，並委由戊○○將該批脈優偽
    藥送到己○○指定處所交予己○○。己○○明知丁○○並非
    輝瑞公司之代理商，亦非脈優真品之經銷商，為牟利潤，疏
    未注意向丁○○查證藥品來源、查核藥品之真偽，竟於買入
    該批偽藥後，於同年十月間某日以每盒三百五十元價格，全
    數轉賣予嶸登藥品有限公司（下稱嶸登公司）負責人丙○○
    。丙○○雖係藥品經銷商，亦曾販賣脈優真品，惟疏未注意
    向己○○查證藥品來源、查核藥品之標籤、包裝、重量等特
    徵與真品是否相符，僅因每盒進貨價比輝瑞藥廠之市價便宜
    數十元，即購入該批脈優偽藥，並於九十五年十月十九日將
    部分脈優偽藥出售予不知情之伊，其後則由伊醫院所屬人員
    依醫師開立之處方籤，陸續將系爭脈優偽藥給予不特定之病
    患服用。刑事部分，被上訴人戊○○、丁○○、己○○、丙
    ○○等所為上開違反藥事法之犯行，其中丙○○涉犯因過失
    而販賣偽藥罪嫌，經刑事法院判處有期徒刑一年，減為有期
    徒刑六月並確定在案；丁○○涉犯明知為偽藥而販賣罪嫌，
    經刑事法院判處有期徒刑一年六月，減為有期徒刑九月；己
    ○○涉犯因過失而販賣偽藥罪嫌，經刑事法院判處有期徒刑
    一年二月，減為有期徒刑七月，則均未確定。被上訴人戊○
    ○、丁○○、己○○、丙○○等人因上開共同不法侵權行為
    ，致伊因此受有：(1)遭中央健康保險局追扣醫療費用一百七
    十一萬三千四百七十元、(2)遭嘉義縣政府罰款五十萬元、(3)
    加購脈優真品費用十二萬九千八百六十七元、(4)為病患換藥
    支出成本十四萬八千零六十二元、(5)醫院之商譽損害二百萬
    元等損害。此外，被上訴人丁○○係惠揚公司之負責人，被
    上訴人丙○○為嶸登公司之負責人，丁○○、丙○○所為執
    行公司業務之上開行為，因違反法令致伊受有損害，應由惠
    揚公司、嶸登公司與戊○○、丁○○、己○○、丙○○等人
    對伊同負連帶賠償之責。為此，依民法第一百八十四條第一
    項、第一百八十五條第一項、第一百九十五條第一項、公司
    法第二十三條規定，求為命被上訴人等連帶賠償四百五十六
    萬八千四百九十八元，及按法定利率計算利息之判決（上訴
    人逾上開金額之請求，經原審為其敗訴判決後，未經聲明不
    服而確定）；原審就上開部分為伊敗訴判決，尚有未洽；並
    聲明：(一)原判決關於駁回伊下開第二項之訴部分廢棄。
    (二)上廢棄部分，被上訴人應連帶給付伊四百五十六萬八千四
    百九十八元，及自原審起訴狀繕本送達翌日起至清償日止，
    按週年利率百分之五計算之利息。(三)第一、二審訴訟費用由
    被上訴人負擔。
二、被上訴人戊○○抗辯：系爭脈優偽藥與真品，自包裝、外觀
    、製造日期、藥品本身形狀顏色等，均可發現為不同，上訴
    人所屬專業醫療人員竟疏未分辨，自不得將過失推諉於伊等
    ；且伊僅將藥品販售予惠揚公司負責人丁○○，其他被上訴
    人之行為與伊無關，即無共同侵權行為損害賠償可言等語。
    被上訴人惠揚國際通商有限公司、丁○○則抗辯：伊向戊○
    ○購入時，並不知系爭藥品之真偽，且系爭藥品係整箱購入
    ，未經伊拆封，伊亦不知情己○○調貨後，將藥品出售至何
    處；況上訴人醫院既有專業人員，竟未發現為偽藥，應由上
    訴人自負其責；伊並未將系爭藥品直接出售上訴人，其他被
    上訴人之行為與伊無關，即無共同侵權行為損害賠償可言等
    語。被上訴人己○○抗辯：伊係因過失行為而販賣偽藥，惟
    並未將偽藥販賣予上訴人，其他被上訴人之行為與伊無關，
    即無共同侵權行為損害賠償可言；況上訴人並未因此受有任
    何損害，縱認上訴人受有損害，亦與伊之過失販賣偽藥行為
    間並無相當因果關係；況上訴人係一地區醫院，竟未向藥廠
    直接購買藥品，反向丙○○購入，其所屬專業藥劑人員復未
    發現為偽藥，亦與有過失等語。被上訴人嶸登藥品有限公司
    、丙○○則抗辯：上訴人所屬專業人員對於藥品之真偽未予
    分辯，亦與有過失；系爭藥品係己○○販售予伊公司，系爭
    藥品能否給予病患服用，屬於上訴人醫院之專業知識，且藥
    品業經由上訴人所屬藥師、專業人員驗收，自係符合醫院要
    求；況雙方於事後亦已達成和解，上訴人不得再向伊求償；
    此外，其他被上訴人之行為與伊無關，即無共同侵權行為損
    害賠償可言等語。被上訴人並均聲明：(一)上訴駁回。(二)第二
    審訴訟費用由上訴人負擔。
三、查：被上訴人丁○○係惠揚公司之負責人，己○○係川生公
    司之實際負責人；惠揚公司與川生公司均未辦理藥品經銷商
    登記，且未領得藥商許可執照，不得從事西藥販賣業務；丙
    ○○係嶸登公司之負責人，嶸登公司係以經銷販賣西藥、化
    粧品、輔助食品批發業等為其業務。被上訴人戊○○於九十
    四年間，以每盒（三十粒裝）九十元價格，向姓名、年籍不
    詳之第三人販入數量甚鉅，來自中國大陸，仿冒輝瑞公司
    NORVASC（脈優）之偽藥後，於同年底某日至丁○○之惠揚
    公司內推銷系爭脈優偽藥；丁○○明知戊○○所販售者，並
    非輝瑞公司原廠製造之真品，因戊○○允其俟售出後再付款
    ，乃以每盒一百五十元價格，於九十四年十一月、十二月間
    某日，先後購入系爭脈優偽藥共六百五十盒置於店內伺機出
    售。其後於九十五年九月間，以每盒二百五十元再折價為二
    百二十元之價格，將上開六百五十盒脈優偽藥販賣予己○○
    ，並委由戊○○將該批脈優偽藥送到己○○指定處所交予己
    ○○。己○○明知丁○○並非輝瑞公司之代理商，亦非脈優
    真品之經銷商，為牟利潤，並未注意向丁○○查證藥品來源
    、查核該批藥品之真偽，在買入該批脈優偽藥後，於同年十
    月間某日以每盒三百五十元再折價為三百二十元之價格，全
    數轉賣予嶸登公司之丙○○。丙○○雖係藥品經銷商，亦曾
    販賣脈優真品，惟疏未注意向己○○查證藥品來源、查核藥
    品之標籤、包裝、重量等特徵與真品是否相符，僅因每盒進
    貨價比輝瑞藥廠之市價便宜數十元，即購入該批脈優偽藥，
    並於九十五年十月十九日將該批脈優偽藥以每盒四百十元價
    格，販售六百盒予不知情之上訴人醫院。刑事部分，被上訴
    人戊○○、丁○○、己○○、丙○○等所為上開違反藥事法
    之犯行，其中丙○○涉犯因過失而販賣偽藥罪嫌，經刑事法
    院判處有期徒刑一年，減為有期徒刑六月並確定在案；丁○
    ○涉犯明知為偽藥而販賣罪嫌，經刑事法院判處有期徒刑一
    年六月，減為有期徒刑九月；己○○涉犯因過失而販賣偽藥
    罪嫌，經刑事法院判處有期徒刑一年二月，減為有期徒刑七
    月，則均未確定（被上訴人戊○○部分另案由臺中地院併案
    審理）等情，除據上訴人於原審提出本院九十六年度上訴字
    第一二九０號刑事判決（見原審重訴字卷第五０頁至第五
    九頁）外，並經本院依職權調閱上揭刑事卷宗核閱無誤（刑
    事偵審影印卷宗外放）。即被上訴人戊○○、己○○、丙○
    ○對於其等買賣系爭脈優偽藥過程等事實亦不爭執，至於被
    上訴人丁○○亦僅抗辯：其向戊○○買入時，並不知情為偽
    藥而已，堪信上情為真實。
四、上訴人另主張：被上訴人等人所為上開故意或過失販賣偽藥
    之行為，造成伊在不知情下，向丙○○購入系爭脈優偽藥，
    並因所屬醫師開立處方箋，將脈優偽藥交付予病患服用，致
    違反相關規定，遭追扣健保費用及行政裁罰，併受有商譽上
    之損害，應由被上訴人等負共同侵權行為之責等語，則為被
    上訴人等否認，並以上情置辯；是上訴人所受損害與被上訴
    人等之上揭行為間有無相當因果關係？上訴人是否與被上訴
    人丙○○達成和解，免除被上訴人等賠償責任？上訴人是否
    與有過失？厥為本件訴訟首應審究之爭點。
五、按數人共同不法侵害他人之權利者，連帶負損害賠償責任，
    民法第一百八十五條第一項前段定有明文；又共同侵權行為
    之成立，以各加害行為有客觀的共同關連性，亦即各加害行
    為均為其所生損害之共同原因為已足，不以各行為人間有意
    思聯絡為必要，其行為係出於故意或過失，在所不問，雖僅
    其中一人為故意，他為過失，亦得成立（最高法院八十三年
    度台上字第七四二判決要旨參照）。查：
（一）被上訴人戊○○於九十四年，將系爭脈優偽藥以每盒一百
      五十元價格，於九十四年十一月、十二月間先後出售予明
      知為偽藥之丁○○共六百五十盒。其後丁○○於九十五年
      九月間，則以每盒二百五十元再折價為二百二十元之價格
      ，將上開六百五十盒脈優偽藥出售予不知情，惟疏未注意
      查證藥品來源之己○○；己○○其後則以每盒三百五十元
      再折價為三百二十元價格，於同年十月間將系爭脈優偽藥
      全數轉賣予不知情，惟亦疏未注意查證藥品來源之丙○○
      。嗣丙○○則以每盒四百十元價格，販售其中六百盒脈優
      偽藥予不知情之上訴人者，為被上訴人戊○○、己○○、
      丙○○不爭執之事實，已如上述；被上訴人丁○○對於上
      揭買入、賣出系爭脈優偽藥流程之事實並不爭執，僅抗辯
      其向戊○○購入系爭脈優偽藥時，並不知情為偽藥云云；
      惟惠揚公司並未辦理藥品經銷商登記，且未領得藥商許可
      執照，不得從事西藥販賣業務，為被上訴人丁○○不爭執
      之事實；參以被上訴人丁○○於刑事案件之偵查中自陳：
      以每盒一百五十元價格向戊○○購入，其後以每盒二百五
      十元再折價為二百二十元價格，出售予己○○之事實（見
      嘉義地檢署九十五年度偵字第八四二五號偵查影印卷九頁
      至第一一頁），於刑事一審法院審理時並自陳：「脈優市
      價當時要三百多元；是從藥局、診所得知的資訊」等語（
      見嘉義地院九十六年度易字第四一三號刑事影印卷第六三
      頁）觀之，足見被上訴人丁○○於向戊○○購入系爭脈優
      偽藥時，已知脈優真品之每盒市價高達三百餘元；則其與
      戊○○既不熟識，竟得以每盒一百五十元價格，向並無經
      銷權之戊○○購入六百五十盒合計共一萬九千五百顆之脈
      優藥品，衡情，苟非於事前已知悉戊○○所販售者並非脈
      優真品者，豈得如此？被上訴人丁○○抗辯不知情為偽藥
      云云；核係事後飾卸之詞，委不足採。
（二）其次，系爭脈優偽藥係由被上訴人戊○○出售予丁○○，
      再由丁○○出售予己○○；其後己○○再出售予丙○○，
      而後由丙○○出售予不知情之上訴人醫院，既如上述；雖
      被上訴人戊○○、丁○○、己○○等人並未直接出售系爭
      脈優偽藥予上訴人，惟上訴人所買受之系爭脈優偽藥既由
      被上訴人戊○○、丁○○、己○○等人遞次轉賣而來，雖
      被上訴人戊○○、丁○○、己○○、丙○○等四人間並無
      共同侵害上訴人之意思聯絡，惟其等之上開各自加害行為
      ，仍具有客觀的共同關連性，堪認被上訴人戊○○、丁○
      ○等二人之故意販賣偽藥行為，及被上訴人己○○、丙○
      ○等二人之過失販賣偽藥行為，均係造成上訴人醫院之權
      利及名譽受有損害之共同原因，依上開說明，被上訴人戊
      ○○、丁○○、己○○、丙○○等四人即應成立共同侵權
      行為。
（三）再者，上訴人向被上訴人丙○○購入系爭脈優偽藥後，因
      上訴人所屬醫師開立處方箋，而將脈優偽藥交付予病患服
      用，致上訴人因違反全民健康保險醫事服務構特約及管理
      辦法第六十五條規定，而遭中央健康保險局於九十六年二
      月七日、二月八日追扣醫療費用一百七十一萬三千四百七
      十元者，有中央健康保險局函存卷（見原審重訴字卷第
      八三頁至第八四頁）可稽。此外上訴人醫院因交付脈優偽
      藥予病患服用之事實，同時違反醫療法第一百零八條規定
      ，並遭嘉義縣政府罰鍰五十萬元乙情，亦有嘉義縣政府行
      政裁處書附卷（見原審重訴字卷第八五頁至第八六頁）
      可佐。至於上訴人主張為加購脈優真品而支出費用，及為
      誤服脈優偽藥之病患換藥而支出之成本，併因傳播媒體披
      露上訴人醫院給予病患服用脈優偽藥，造成商譽損害之結
      果等等，衡情，苟非肇因於被上訴人戊○○、丁○○、己
      ○○、丙○○等人之上開共同侵權行為，亦不致有上開損
      害結果發生。則按諸經驗法則，綜合被上訴人戊○○、丁
      ○○、己○○、丙○○上開行為當時所存在之一切事實，
      為客觀之事後審查，堪認在一般情形上，確將發生上訴人
      遭受上開損害之結果，益見兩者間顯有相當因果關係亦明
      。
（四）綜上，被上訴人戊○○、丁○○、己○○、丙○○各自之
      故意或過失販售偽藥行為，均為上訴人所生損害之共同原
      因，依首開說明，應負共同侵權行為之連帶賠償責任。
六、被上訴人雖抗辯：丙○○於事後已與上訴人達成和解，上訴
    人不得再向伊等請求損害賠償云云；惟查：證人即上訴人醫
    院之特別助理乙○○及員工甲○○於本院審理時到場，其中
    證人乙○○證述：「上訴人醫院有買過二批貨，第一批沒有
    問題，第二批才有問題。第二批脈優出現問題時，我馬上找
    丙○○過來，我先要求他拿真正的藥來換回去，後來才要求
    他退回支票還錢給我。我沒說這件事情就算了。」等語（見
    本審卷第七九頁至第八二頁、第八五頁）；證人甲○○則證
    述：「本件脈優向嶸登公司進貨二次，是丙○○送來的。我
    打電話給丙○○，丙○○說：要拿其他的脈優來換。我記得
    丙○○有拿一些藥來換。」等語明確（見本審卷第八二頁至
    第八四頁）；被上訴人丙○○對於證人之上開證述既自陳為
    真實，堪認證人乙○○、甲○○之上開證述為可採。是證人
    林淩華既未向被上訴人丙○○承諾不再追究責任之意，被上
    訴人丙○○僅以上訴人要求換藥及退款，即認雙方已達成和
    解，而免除其等之損害賠償責任云云，已嫌速斷，而無足採
    。參以本件因被上訴人戊○○、丁○○、己○○、丙○○等
    人販售系爭脈優偽藥，致上訴人醫院因交付脈優偽藥予病患
    服用之事實，經中央健康保險局以上訴人醫院違反規定為由
    ，於九十六年間追扣醫療費用一百七十一萬三千四百七十元
    ；併因此遭嘉義縣政府以違反醫療法規定為由，罰款五十萬
    元；此外，上訴人醫院之商譽受損，門診數減少，業務量驟
    降，足見上訴人因此所受損害不輕等情觀之，按諸常情，上
    訴人醫院豈有僅僅要求丙○○退回購買系爭脈優偽藥款項，
    即免除其他損害賠償請求權之理？被上訴人等抗辯：上訴人
    已與丙○○達成和解，免除其他損害賠償之請求云云，核與
    實情不符，委無足採。
七、再按因故意或過失，不法侵害他人之權利者，負損害賠償責
    任。數人共同不法侵害他人之權利者，連帶負損害賠償責任
    。不法侵害他人之身體、健康、名譽、自由、信用、隱私、
    貞操，或不法侵害其他人格法益而情節重大者，被害人雖非
    財產上之損害，亦得請求賠償相當之金額，民法第一百八十
    四條第一項前段、第一百八十五條第一項前段、第一百九十
    五條第一項前段分別定有明文。次按公司負責人對於公司業
    務之執行，如有違反法令致他人受有損害時，對他人應與公
    司負連帶賠償之責，公司法第二十三條第二項亦定有明文；
    查：本件被上訴人戊○○故意販賣系爭脈優偽藥予明知為偽
    藥之丁○○，丁○○再將系爭脈優偽藥故意販賣予不知情之
    己○○；己○○因疏於查證，過失販售系爭脈優偽藥予不知
    情之丙○○，丙○○亦疏於查證，過失販售系爭脈優偽藥予
    上訴人，已如上述。是被上訴人戊○○、丁○○所為故意不
    法侵權行為，與被上訴人己○○、丙○○二人之過失不法侵
    權行為，係漸次發生，其等之行為前後關連，均係造成上訴
    人受有損害之共同原因；且上訴人所受損害與被上訴人戊○
    ○、丁○○、己○○、丙○○等各自之行為間，並有相當因
    果關係，應由被上訴人戊○○、丁○○、己○○、丙○○等
    四人同負共同侵權行為責任。此外，被上訴人丁○○係惠揚
    公司之負責人，丙○○係嶸登公司之負責人，其二人執行公
    司業務之上開行為，因違反法令致上訴人受有損害，固應分
    別與公司各對上訴人負連帶賠償之責；惟惠揚公司、嶸登公
    司與被上訴人戊○○、己○○間，既無共同侵權行為，復無
    同負連帶賠償之法律明文，自無令被上訴人惠揚公司、嶸登
    公司與被上訴人戊○○、己○○等負連帶賠償責任可言。被
    上訴人戊○○、丁○○、己○○、丙○○既應對上訴人負損
    害賠償責任，爰就上訴人等請求之項目及金額，逐次審酌於
    後：
（一）上訴人主張：被上訴人戊○○、丁○○、己○○、丙○○
      等上開共同不法侵權行為，而販售系爭脈優偽藥，致上訴
      人醫院因交付脈優偽藥予病患服用，受有：(1)遭中央健康
      保險局以未依處分箋或病歷記載提供醫療服務，違反全民
      健康保險醫事服務構特約及管理辦法第六十五條規定，追
      扣醫療費用一百七十一萬三千四百七十元。(2)遭嘉義縣政
      府以違反醫療法第一百零八條規定，罰鍰五十萬元。(3)加
      購脈優真品費用十二萬九千八百六十七元。(4)為病患換藥
      支出成本十四萬八千零六十二元等損害者，有上訴人於原
      審提出而為被上訴人所未爭之中央健康保險局函、嘉義縣
      政府行政裁處書、發票、換藥成本清單、處理報告單等件
      存卷（見原審重訴字卷第八三頁至第三五八頁）可稽；
      即被上訴人戊○○、丁○○、丙○○等對於上訴人請求之
      上開金額及計算方法亦均自認為真實（見本審卷第四六頁
      ）；上訴人此部分之請求，應予准許。
（二）其次，被上訴人戊○○、丁○○、己○○、丙○○等上開
      販賣系爭脈優偽藥行為，致上訴人醫院因交付脈優偽藥予
      病患服用，經報章雜誌媒體披露後，造成民眾及病患恐慌
      ，對於上訴人醫院之醫療品質及管理產生不信任，被上訴
      人戊○○、丁○○、己○○、丙○○等以此方式不法侵害
      上訴人醫院之信譽，上訴人主張其因此受有非財產上損害
      ，應由被上訴人戊○○、丁○○、己○○、丙○○等負損
      害賠償責任者，核無不合。又上訴人醫院係嘉義縣太保市
      之地區醫院，其九十三年度、九十四年度、九十五年度之
      收入總額，經核定依序為十億餘元、九億餘元、八億餘元
      ；至於九十六年度之收入總額則經上訴人自行申報為六億
      餘元等情，此有財政部台灣省南區國稅局嘉義縣分局於九
      十八年五月十四日，以南區國稅嘉縣二字第０九八０００
      九五三七號函檢送「綜合所得稅執行業務及其他所得」、
      業務損益計算表存卷（見本審卷第一三０頁至第一三七頁
      ）可佐；足見上訴人醫院自本件事故發生後，於九十六年
      度之營收總額確實大幅降低，遠不及前幾年度之營收盛況
      。此外被上訴人戊○○名下目前並無不動產或較高價值之
      動產；被上訴人丁○○名下除一部自小客車外，並無不動
      產；被上訴人己○○名下除持有部分股票外，亦無不動產
      ；被上訴人丙○○名下則有坐落嘉義縣民雄鄉之建地一筆
      及小客車一部等情，此有被上訴人戊○○、丁○○、己○
      ○、丙○○等人之稅務電子閘門財產所得調件明細表可稽
      （本審卷第一一０頁至第一二三頁）。再者，被上訴人丙
      ○○係國立藝術大學美術系畢業，為嶸登公司之負責人；
      戊○○係高中畢業，原為藥廠業務員，原有月薪約四、五
      萬元乙情，為被上訴人丙○○、戊○○於本院審理時所自
      陳，並為上訴人所不爭，均堪信實。本院審酌上訴人醫院
      因誤買系爭脈優偽藥，而將脈優偽藥交付病患服用，經報
      章雜誌媒體披露後，確實造成民眾及病患恐慌，致上訴人
      醫院之門診數因此大幅減少，營收業務下滑甚劇，造成上
      訴人醫院之商譽蒙受不小損害；併參酌上開被上訴人戊○
      ○、丁○○、己○○、丙○○等人之身分、地位、經濟能
      力等一切情狀，認上訴人請求被上訴人戊○○、丁○○、
      己○○、丙○○連帶賠償二百萬元之非財產損害者，尚屬
      適當。
（三）綜上，上訴人請求被上訴人連帶賠償之金額，在：(1)中央
      健康保險局追扣醫療費用一百七十一萬三千四百七十元、
      (2)嘉義縣政府罰鍰五十萬元、(3)加購脈優真品費用十二萬
      九千八百六十七元、(4)為病患換藥支出成本十四萬八千零
      六十二元、(5)非財產上損害二百萬元，合計共四百四十九
      萬一千三百九十九元範圍內，尚無不合；逾此之請求，則
      嫌無據而不應准許。
八、第按損害之發生或擴大，被害人與有過失者，法院得減輕賠
    償金額或免除之，民法第二百十七條第一項定有明文；查：
    本件上訴人所受損害之發生，固係因被上訴人戊○○、丁○
    ○、己○○、丙○○等人之故意或過失販賣偽藥行為造成，
    惟上訴人醫院係嘉義縣太保市之地區醫院，醫院內並配置有
    專業藥劑師執業；參照證人林淩華於本院審理時證述：「在
    向丙○○購買前，我們都是向輝瑞藥廠購買的。輝瑞是交給
    久裕公司銷售，我們再從久裕公司購入的。原公司和我們簽
    合約是可以開四個月的票，由久裕公司代理之後，久裕要向
    我們收現金而談不攏。所以久裕公司把要提供給我們的藥品
    全部停掉」等語（見本審卷第七九頁、第八０頁），足見上
    訴人既知嶸登公司並非脈優真品之經銷商，於向被上訴人丙
    ○○之嶸登公司購入系爭脈優偽藥前，應可預見丙○○出售
    之藥品並非真品，乃竟疏未注意查證藥品來源，及查核該批
    藥品之真偽，且上訴人醫院既配置有專業藥劑師人員，苟進
    行上開查證及查核行為，信非難事；乃其應注意，能注意竟
    疏未注意，因不知情而購入脈優偽藥，並交付予病患使用，
    致有上開損害之發生，堪認上訴人就本件損害之發生，亦與
    過失者至明。本院審酌被上訴人戊○○、丁○○、己○○、
    丙○○等人貪圖不法利益，不顧病患用藥安全，而故意或過
    失販賣脈優偽藥，就本件損害之發生自應負較大部分之責任
    ，至於上訴人因急需用藥，一時不慎，未經查核及查證，即
    向被上訴人丙○○購入系爭脈優偽藥，就損害發生之可歸責
    事由較輕等一切情狀，認就上訴人所受損害之發生，應由上
    訴人負十分之四之過失責任，較為公允且與實情相符。爰依
    法減輕被上訴人等連帶負擔之損害賠償金額十分之四，則被
    上訴人戊○○、丁○○、己○○、丙○○等應連帶賠償被上
    訴人金額為二百六十九萬四千八百三十九元（計算公式：4,
    491,399元×6/10＝2,694,839元）（元以下四捨五入）。
九、綜上所述，上訴人本於侵權行為損害賠償請求權，求為命被
    上訴人戊○○、丁○○、己○○、丙○○連帶賠償上訴人在
    二百六十九萬四千八百三十九元，暨自原審刑事附帶民事起
    訴狀繕本送達翌日即被上訴人丁○○、丙○○自九十六年三
    月二十七日、己○○自九十六年三月二十八日、戊○○自九
    十六年三月二十九日（送達證書參見原審朴簡附民字卷第二
    ０頁、第二二頁第二三頁）起均至清償日止，按週年利率百
    分之五計算之利息；上開給付，被上訴人惠揚公司應與被上
    訴人丁○○負連帶給付之責；被上訴人嶸登公司應與被上訴
    人丙○○負連帶給付之責範圍內，為有理由，應予准許；逾
    此部分之請求，即非有據，應予駁回。就上開應准許部分，
    原審未予盡察，遽為上訴人敗訴之判決，自有可議，上訴意
    旨指摘原判決此部分不當，求予廢棄改判，為有理由，爰由
    本院予以廢棄改判如主文第二項所示。至於上訴人之請求而
    不應准許部分，原審為其敗訴之判決，及駁回該部分假執行
    之聲請，經核於法並無不合，上訴人其餘上訴意旨聲明廢棄
    改判，為無理由，應予駁回。
十、本件待證事實已臻明確，兩造其餘攻擊防禦方法及舉證，對
    判決之結果不生影響，爰不一一詳為審酌，併予敘明。
十一、據上論結，本件上訴為一部有理由，一部無理由，依民事訴
    訟法第四百五十條、第四百四十九條第一項、第七十九條、
    第七十八條、第八十五條第二項，判決如主文。
中    華    民    國    98    年    7    月    21     日
                    民事第三庭  審判長法  官  陳  光  秀
                                      法  官  曾  平  杉
                                      法  官  李  文  賢
上為正本係照原本作成。
如對本判決上訴，須於判決送達後20日內向本院提出上訴狀，未
表明上訴理由者，應於上訴後20日內，向本院提出理由書（須附
繕本）。依法須繳納裁判費並應委任律師為訴訟代理人，始得上
訴。
中    華    民    國    98    年    7    月    22     日
                                      書記官  劉  清  洪
【附記】
民事訴訟法第466條之1：
(1)對於第二審判決上訴，上訴人應委任律師為訴訟代理人。但上
  訴人或其法定代理人具有律師資格者，不在此限。
(2)上訴人之配偶、三親等內之血親、二親等內之姻親，或上訴人
  為法人、中央或地方機關時，其所屬專任人員具有律師資格並
  經法院認為適當者，亦得為第三審訴訟代理人。
民事訴訟法第466條之2：
  上訴人無資力委任訴訟代理人者，得依訴訟救助之規定，聲請
  第三審法院為之選任律師為其訴訟代理人。


司法院資訊處製作；財團法人民間司法改革基金會備份。
